臺灣彰化地方法院刑事判決　　　　　　　93年度易緝字第48號
公　訴　人　臺灣彰化地方法院檢察署檢察官
被　　　告　丙○○
上列被告因恐嚇取財等案件，經檢察官提起公訴（92年度偵字第
6048、6049、6050號），本院判決如下：
    主  文
丙○○共同連續行使偽造特許證，足以生損害於公眾及他人，處
有期徒刑玖月。扣案偽造之Q4-0707 、C7-7666 、8V-4986 、LM
-2919 、DY-4932 號汽車牌照各貳面、偽造之5T-2765 號汽車牌
照壹面、偽造車牌半成品拾肆面、噴漆槍壹組、油漆滾輪壹只、
黑色油漆貳瓶、松香水壹瓶、空壓機壹部均沒收。
    事  實
一、丙○○因其友人戊○○、庚○○於竊盜汽車後為避免遭警察
    查獲，需要偽造之車牌供懸掛使用，竟與戊○○、庚○○共
    同基於偽造特種文書進而持之以行使之概括犯意聯絡，最遲
    自民國91年6 月10日起至91年10月18日止，在臺中市○○街
    43之3 號4 樓（91年9 月20日以後）及其他不詳處所等處，
    將其自不詳來源處取得之偽造車牌半成品加工而連續偽造完
    成Q4-0707 、C7-7666 （起訴書誤載為CT-7666）、8V-4986
     、LM-2919、DY-4932 號車牌各2 面、5T-2765 號車牌1 面
    ，並於戊○○、庚○○竊得如附表所示之車輛後，將其所偽
    造完成之C7-7666 、8V-4986 、LM-2919 、DY-4932 號車牌
    各2 面交付予戊○○、庚○○懸掛在渠等所竊得之車輛上使
    用，另偽造之5T-276 5號車牌則懸掛在其自己使用之車輛上
    以行使，用以表彰係各該車輛之車牌號碼，足以生損害於監
    理機關對車牌管理之正確性及各該號碼真正車牌之實際使用
    人；而戊○○為感謝丙○○提供偽造車牌，便於91年8 月間
    將附表編號1 所示之自小客車（已改懸掛偽造之LM-2919 號
    車牌）交予丙○○使用（收受贓物罪部分未經檢察官起訴）
    。嗣於91年10月18日下午11時許因警方逮捕戊○○後，再循
    線至丙○○位於臺中市○○街43之3 號4 樓之租屋處而查知
    上情，並扣得丙○○所偽造之Q4-0707 號車牌2 面，及其所
    有，供其偽造車牌犯罪所用之偽造車牌半成品14 面 、噴漆
    槍1 組、油漆滾輪1 只、黑色油漆2 瓶、松香水1瓶 、空壓
    機1 部及非供其犯本件犯罪所用之汽車鎖匙初胚1 袋，嗣並
    循線分別在臺中市○○街43-3號地下室、臺中市○○街旁、
    臺中縣豐原市○○街129 巷9 號前、臺中縣太平市○○路大
    明巷11-6號前，查獲附表所示失竊之車輛，並扣得丙○○所
    偽造，已懸掛在各該車輛之C7-7666 、8V-4986 、LM-2919
    、DY-4932 號車牌各2 面；另並於臺中市○○路某網球場之
    停車場扣得丙○○所偽造，懸掛於其自己使用之廂型車上之
    5T-2765 號偽造車牌1 面。
二、案經彰化縣警察局移送臺灣彰化地方法院檢察署檢察官偵查
    起訴。
    理  由
一、訊據被告丙○○固不否認臺中市○○街43-3號4 樓為其以其
    妻李薇名義所承租，且其係於91年10月18日在上址為警查獲
    ，當日警方並在該屋內扣得如前揭犯罪事實所述之物品等情
    ，惟矢口否認有何偽造車牌及行使偽造車牌之犯行，辯稱：
    伊未偽造車牌供戊○○、庚○○使用，伊未居住於前開租屋
    處，前開租屋處伊已借「福哥」居住使用，在租屋處扣案之
    物品均係「福哥」所有，「福哥」係庚○○所介紹，伊不知
    其真實姓名云云。惟查：
    (一)被告係於91年10月18日下午11時之深夜在前開租屋處為警
      查獲，當時其小孩亦在場，而當時屋內並無所謂「福哥」
      之人，且當時亦在場之證人即房東辛○○於本院審理中結
      證稱：其曾數次至被告租屋處找被告聊天，曾在租屋處見
      過被告之太太及小孩，依其觀察，除被告家人外，應無其
      他人住在該處，因為其去找被告時，都未曾看到有其他人
      出入等語（參本院審判筆錄第4-8 頁），況被告為警查獲
      後先稱係「胖哥」居住該租屋處，「胖哥」係其認識一年
      多之朋友云云（參彰警刑字第09100333380 號卷第26-1頁
      ），嗣始因配合戊○○、庚○○之供述始改稱係「福哥」
      居住該租屋處，「福哥」係庚○○所介紹來借住云云（參
      本院審判筆錄），前後供述顯然不符；其又無法提供「福
      哥」之姓名年籍供本院調查，則既無任何證據可證明確有
      「福哥」之人存在，應認被告辯稱扣案物係「福哥」所有
      ，顯係卸責之詞，不足採信，是於前開租屋處所扣案之
      Q4-0707 號偽造車牌2 面，及供偽造車牌犯罪所用之偽造
      車牌半成品14面、噴漆槍1 組、油漆滾輪1 只、黑色油漆
      2 瓶、松香水1 瓶、空壓機1 部，均係被告所有，即堪確
      定。
    (二)證人戊○○於本院審理中作證時雖否認其涉犯附表所示之
      犯行，並否認接受被告提供前揭偽造之車牌懸掛於附表所
      示之車輛上，另證人庚○○於本院審理時亦證稱偽造之車
      牌係「福哥」所提供，與被告無關云云，惟渠二人於91年
      10 月18 日為警查獲後，不但帶同員警至前揭犯罪事實所
      述之地點查獲附表所示之失竊車輛，並均明確供稱各該車
      輛上所懸掛之偽造車牌均係被告所偽造，另戊○○更陳稱
      已於查獲前二個月將懸掛LM-2919 號偽造車牌之自小客車
      交予被告使用等語（參該二人91年10月19日、91年10月30
      日之警詢筆錄。按新修正之刑事訴訟法第159 條關於傳聞
      法則之規定，係於92年9 月1 日始施行，則該二位證人之
      證述既在新法施行前依舊訴訟法法定程序踐行之程序，其
      效力應不受新修正刑事訴訟法之影響，況該二位證人均經
      公訴人聲請而由本院傳喚於審判期日到庭接受公訴人及被
      告進行交互詰問，被告對證人先前之證述均得於交互詰問
      時加以彈劾，其對質詰問權業經保障，是應認渠二人於新
      刑事訴訟法修正施行前所進行之警、偵訊筆錄，均具有證
      據能力），則本院審酌：(1)本院認並無「福哥」之人已如
      前述：(2)證人壬○○於警詢時證稱：曾看見被告駕駛懸掛
      5T-2765 號偽造車牌之廂型車帶領其與戊○○（由戊○○
      駕駛懸掛C7-7666 號偽造車牌之自小客車）至臺中市○○
      路某網球停車場，改駕駛懸掛8V-4986 號偽造車牌之自小
      客車至臺中市○○街旁停放（證人壬○○之警詢證述係在
      刑事訴訟法修正施行前所為，且其於本院審理時已死亡，
      無從傳喚到庭，則同前所述，其警詢證述應有證據能力）
      ；(3)懸掛LM-2919 、8V-4986 號偽造車牌之自小客車分別
      係在被告租屋處停車場及租屋處外的道路旁所查獲，另警
      方確實於臺中市○○路某網球場之停車場扣得偽造之
      5T-2765 號車牌；(4)警方確實於91年10月18日在被告前開
      租屋處扣得被告所有之Q4-0707 號偽造車牌2 面，及供偽
      造車牌犯罪所用之偽造車牌半成品14面、噴漆槍1 組、油
      漆滾輪1 只、黑色油漆2 瓶、松香水1 瓶、空壓機1 部等
      情，認證人戊○○、庚○○前揭警詢之證述為可採；此外
      ，復有如犯罪事實所示之物扣案可佐，而扣案之車牌經送
      交通部公路總局臺中區監理所彰化監理站轉送鎂有限公
      司鑑定結果，均係偽造之車牌無訛，有該公司鑑定報告一
      份在卷可憑，是被告確有如犯罪事實所述偽造車牌，及將
      偽造之車牌懸掛使用之犯行，亦堪確定。
   (三)縱上所述，本案事證已臻明確，被告犯行堪予認定。
二、按汽車牌照為公路監理機關所發給，係為行車之許可憑證，
    自屬於刑法第212 條所列特許證之一種（最高法院63年台上
    字第1550號判例意旨參照）。被告丙○○擅自偽造前揭汽車
    牌照，並懸掛於汽車上而行使，用以表彰各該車輛之車牌號
    碼，足以生損害於監理機關對車牌管理之正確性及各該號碼
    真正車牌之實際使用人，核其所為，係犯刑法第216 條之行
    使第212 條之偽造特種文書罪。被告偽造汽車牌照後，復持
    以行使，其偽造之低度行為，為行使之高度行為所吸收，不
    另論罪。被告與戊○○、庚○○就前揭犯行有犯意聯絡、行
    為分擔，為共同正犯。被告先後多次行使偽造特種文書犯行
    ，時間緊接，方法相同，觸犯構成要件相同之罪，顯係基於
    概括犯意為之，為連續犯，依刑法第56條之規定，以一罪論
    ，並加重其刑。爰審酌被告擅自偽造車牌使用，不僅法治觀
    念薄弱，其提供偽造車牌供戊○○、庚○○懸掛使用，更使
    警方難以追查犯罪及尋獲贓車，惡性重大，且其犯罪後矢口
    否認犯行，飾辭狡辯，顯然欠缺悔悟之心，暨審酌其前科累
    累，素行不良，本次係於假釋再犯本罪、復經通緝始到案等
    一切情狀，量處如主文所示之刑。扣案偽造之Q4-0707 、
    C7-7 666、8V-4986 、LM-2919 、DY-4932 號車牌各2 面、
    5T-2 765號車牌1 面及偽造車牌半成品14面、噴漆槍1 組、
    油漆滾輪1 只、黑色油漆2 瓶、松香水1 瓶、空壓機1 部，
    均係供被告本件犯罪所用之物，被告雖否認為其所有，惟經
    本院調查後已認前開扣案物均是被告及共犯戊○○、庚○○
    （指已交付渠等使用之偽造車牌）所有，爰均依刑法第38條
    第1項 第2 款之規定宣告沒收；至同日扣案之汽車鎖匙初胚
    1 袋，並非供本件被告偽造及行使偽造車牌犯罪所用或所得
    之物，亦非違禁物，自不得併予宣告沒收，附此敘明。
三、至公訴人另以：被告丙○○與戊○○、庚○○基於共同意圖
    為自己不法所有之概括犯意聯絡，組成竊車恐嚇取財犯罪集
    團，連續於附表所示之時間、地點竊取己○○等人之汽車，
    得手後再由戊○○或庚○○以電話聯絡車主，恐嚇車主將指
    定之金額匯入附表所示之金融機構帳戶內，車主因恐失車無
    法尋回，而依指示匯款至指定之帳戶（詳細之犯罪時間、地
    點、所得財物、匯款金額及匯款帳戶均參附表所示），因認
    被告亦涉有刑法第321 條第1 項第3 款之攜帶兇器竊盜及同
    法第346 條第1 項之恐嚇取財罪嫌。惟：
    (一)按犯罪事實應依證據認定之，無證據不得認定其犯罪事實
      。又不能證明被告犯罪者，應諭知無罪之判決，刑事訴訟
      法第154 條第2 項、第301 條第1 項分別定有明文。又事
      實之認定，應憑證據，如未能發現相當證據，或證據不足
      以證明，自不能以推測或擬制之方法，為裁判基礎；且認
      定不利於被告之事實，須依積極證據，苟積極證據不足為
      不利於被告事實之認定時，即應為有利於被告之認定，更
      不必有何有利之證據；況認定犯罪事實所憑之證據，雖不
      以直接證據為限，間接證據亦包括在內，然而無論直接證
      據或間接證據，其為訴訟上之證明，須於通常一般之人均
      不致有所懷疑，而得確信其為真實之程度者，始得據為有
      罪之認定，倘其證明尚未達到此一程度，而有合理之懷疑
      存在而無從使事實審法院得有罪之確信時，即應由法院為
      諭知被告無罪之判決，最高法院40年台上字第86號、30年
      上字第816 號、76年台上字第4986號判例可資參照。
    (二)本件被害人己○○、乙○○、甲○○、丁○○於附表所示
      之時、地均曾失竊車輛，並均遭竊嫌恐嚇而匯款如附表所
      示之金額進入附表所示之帳戶乙節，固據渠等於警詢中證
      述明確，並有遭竊嫌充作匯款帳戶之林俊男及林育秀之郵
      局所立存簿儲金帳戶基本資料及存提詳情表、華僑銀行清
      水分行之洪俊豪開戶資料及往來明細表、合作金庫銀行中
      清分行之吳樁齡開戶基本資料及提存明細表及自動櫃員機
      交易明細單各一份在卷可稽，應堪確定，惟前揭犯行是否
      為被告所為或所參與，則有賴進一步之證據證明。本件公
      訴人認被告亦涉犯前揭犯行，最主要之論據係證人即共犯
      戊○○、庚○○曾於警詢及偵查中證稱被告丙○○亦參與
      前揭犯行云云，惟查：(1)證人戊○○雖於91年10月19日警
      詢時陳稱：其自91年8 月與庚○○、被告共組竊車恐嚇取
      財集團云云；另於同日檢察官訊問時復陳稱：有與被告偷
      了三件，由其與庚○○下車去偷，被告開車云云；再於91
      年12月6 日檢察官訊問時陳稱：與被告合作半年多，偽造
      車牌都是被告所給等語。然其於前揭警詢中就附表所示之
      犯行，除表示偽造之C7-7666 、LM-2919 、8V-4986 號車
      牌係由被告所提供懸掛外，就附表所示竊盜犯行，均未指
      述被告有一起參與，更未就附表所示恐嚇取財犯行有何具
      體證述；另於91年10月19日檢察官訊問時，亦未明確指證
      其所稱之三件竊盜犯行為何，是否即為附表所示之竊盜犯
      行；而於91年12月6 日檢察官訊問時，更無隻字片語提及
      被告與其共同竊車及對車主恐嚇取財之犯行；(2)證人庚○○雖於91年10月19日警詢時陳稱：其自91年8 月與戊○○
      、被告共組竊車恐嚇取財集團，恐嚇所得由其與戊○○平
      分，如被告有參與，再由三人平分云云；另於同日檢察官
      訊問時亦承認其與戊○○及被告偷了三件，由其與戊○○
      下車去偷，被告負責開車；再於91年10月23日警詢時，就
      警方所設定其與戊○○及被告共犯竊車恐嚇取財犯行之問
      題未加以反駁。然其於前揭警詢中除表示偽造之C7-7666
      、8V-4986 號車牌係由被告所提供懸掛外，就附表所示竊
      盜犯行，均未指述被告有一起參與，至其雖稱「如被告有
      參與，則恐嚇取財所得由三人平分」等語，但究竟被告是
      否參與附表所示之犯行，則未論及，甚更在陳述附表所示
      之恐嚇取財犯行時，明確描述係均由其或戊○○打電話向
      車主恐嚇，帳戶亦係由渠二人所購買，恐嚇所得金額也是
      由渠二人均分（分別參彰警刑字第09100333380 號卷第
      17-1 9頁，彰警刑字第0910 0339270號卷第12頁背面），
      根本未述及被告曾參與或分得任何款項（以上均詳參各該
      訊問筆錄），則縱係經公訴人援引為證明被告有罪之前揭
      證人證述（參92年度公訴蒞庭字第391 號補充理由書、94
      年度蒞字第4929號論告書），亦無法使本院確認被告確實
      參與本件附表所示之竊盜及恐嚇取財犯行，更遑論證人戊○○與庚○○於91年12月5 日及本院審理中均一再證稱被
      告未與渠等共犯附表所示之竊盜及恐嚇取財犯行（參91年
      度偵字第7249號卷57-62 頁、本院審判筆錄第9-31頁），
      是前揭二位證人自警詢、偵查迄本院審理中就被告是否與
      渠等共犯附表所示犯行之證述既前後多次反覆，且縱使係
      證述被告參與犯罪之證言，亦含糊籠統，無法讓本院形成
      被告涉犯附表所示犯行之確信，又查無其他積極證據足認
      被告涉犯附表所示之犯行，此部分本應為無罪之諭知，惟
      公訴人認此部分與前開起訴經本院判決有罪部分有裁判上
      一罪關係，爰不另為無罪之諭知，附此敘明。
據上論斷，應依刑事訴訟法第299 條第1 項前段，刑法第28條、
第56條、第216 條、212 條，罰金罰鍰提高標準條例第1 條前段
，判決如主文。
本案經檢察官楊忠城到庭執行職務。
中　　華　　民　　國　　94　　年　　7 　　月　　22　　日
                  刑事第一庭  審判長法  官  宋恭良
                                    法  官  許雅婷
                                    法  官  吳永梁
以上正本證明與原本無異。
如不服本判決，應於判決送達後10日內，向本院提出上訴狀（須
附繕本）。
告訴人或被害人對於判決如有不服具備理由請求檢察官上訴者，
其上訴期間之計算係以檢察官收受判決正本之日期為準。
中　　華　　民　　國　　94　　年　　7 　　月　　26　　日
                                    書記官  陳美敏
附表：
┌──┬───┬───┬────┬─────────┬───────┬────┬────┐
│編號│行為人│被害人│竊取車輛│竊取行為時間、地點│   犯罪方式   │恐嚇時間│恐嚇金額│
│    │      │即車主│車牌號碼│                  │              │        │及指定匯│
│    │      │      │        │                  │              │        │入帳號  │
├──┼───┼───┼────┼─────────┼───────┼────┼────┤
│  1 │戊○○│己○○│OE─1299│91年6月10日5時許  │分由戊○○、黃│同年7月 │100,000 │
│    │黃世進│      │號自小客│彰化縣大城鄉東港村│世進開門、拿鑰│之某日  │元；華僑│
│    │蔡少洋│      │車      │中央路12號前      │匙，蔡少洋負責│        │銀行清水│
│    │丙○○│      │        │                  │把風，以客觀上│        │分行洪俊│
│    │      │      │        │                  │上足供兇器使用│        │豪帳戶，│
│    │      │      │        │                  │之以小六角板手│        │帳號：41│
│    │      │      │        │                  │竊取，後改掛胡│        │00000000│
│    │      │      │        │                  │文山偽造之LM─│        │622號   │
│    │      │      │        │                  │2919號車牌，嗣│        │        │
│    │      │      │        │                  │由戊○○以電話│        │        │
│    │      │      │        │                  │向車主勒贖    │        │        │
│    │      │      │        │                  │              │        │        │
├──┼───┼───┼────┼─────────┼───────┼────┼────┤
│  2 │戊○○│乙○○│L9─8031│91年10月5日15時50 │由戊○○負責把│同日17時│40,000元│
│    │庚○○│      │號自小客│分許              │風，再由庚○○│30分許、│；合作金│
│    │丙○○│      │車      │台中市○○區○○街│以客觀上足供兇│同年月7 │庫中清分│
│    │      │      │        │5號旁             │器使用之以小六│日9時許 │行吳椿齡│
│    │      │      │        │                  │角板手竊取，後│        │帳戶，帳│
│    │      │      │        │                  │改掛丙○○偽造│        │號：0060│
│    │      │      │        │                  │之8V─4986號車│        │00000000│
│    │      │      │        │                  │牌，再由戊○○│        │0000000 │
│    │      │      │        │                  │打電話向車主勒│        │號      │
│    │      │      │        │                  │贖            │        │        │
├──┼───┼───┼────┼─────────┼───────┼────┼────┤
│  3 │戊○○│甲○○│R4─1359│91年10月11日中午  │由戊○○、黃國│同日23時│50,000元│
│    │庚○○│      │號自小客│苗栗縣頭份鎮○○路│明共同以客觀上│50分許  │；臺中縣│
│    │丙○○│      │車      │與新生街口        │足供兇器使用之│        │大肚郵局│
│    │      │      │        │                  │以小六角板手竊│        │林俊男帳│
│    │      │      │        │                  │取，後改掛胡文│        │戶，帳號│
│    │      │      │        │                  │山偽造之C7─76│        │：700014│
│    │      │      │        │                  │66號車牌，再由│        │00000000│
│    │      │      │        │                  │戊○○打電話向│        │81號    │
│    │      │      │        │                  │車主勒贖      │        │        │
├──┼───┼───┼────┼─────────┼───────┼────┼────┤
│  4 │戊○○│丁○○│7L─1050│91年10月18日3時30 │由戊○○、黃國│同日6時 │35,000元│
│    │庚○○│      │號自小貨│分許              │明共同以客觀上│許      │；苗栗公│
│    │丙○○│      │車      │彰化縣永靖鄉瑚璉村│足供兇器使用之│        │館郵局林│
│    │      │      │        │瑚璉路140巷5號前  │以小六角板手竊│        │育秀帳戶│
│    │      │      │        │                  │取，後改掛胡文│        │，帳號：│
│    │      │      │        │                  │山偽造之DY─49│        │00000000│
│    │      │      │        │                  │32號車牌，再由│        │0000000 │
│    │      │      │        │                  │庚○○打電話向│        │號      │
│    │      │      │        │                  │車主勒贖      │        │        │
└──┴───┴───┴────┴─────────┴───────┴────┴────┘
附錄本案論罪科刑法條全文：
刑法第212 條
偽造、變造護照、旅券、免許證、特許證及關於品行、能力、服
務或其他相類之證書、介紹書，足以生損害於公眾或他人者，處
一年以下有期徒刑，拘役或三百元以下罰金。
刑法第216 條
行使第二百十條至第二百十五條之文書者，依偽造、變造文書或
登載不實事項或使登載不實事項之規定處斷。
